【裁判字號】    95,沙簡上,679
【裁判日期】    951211
【裁判案由】    傷害
【裁判全文】
臺灣臺中地方法院刑事判決           95年度沙簡上字第679號
上訴人即被告乙○○
上列上訴人因傷害案件，不服本院沙鹿簡易庭中華民國九十五年
八月三十日九十五年度沙簡字第四七二號第一審刑事簡易判決（
聲請簡易判決處刑案號：臺灣臺中地方法院檢察署九十五年度偵
字第七三五四號）提起上訴，及移送併辦（臺灣臺中地方法院檢
察署九十五年度偵續字第二四一號），本院管轄之合議庭判決如
下：
    主  文
原判決撤銷。
乙○○共同傷害人之身體，處拘役陸拾日，如易科罰金，以銀元
參佰元即新台幣玖佰元折算壹日。
    犯罪事實
一、乙○○因甲○○涉嫌對其子有不法侵害行為（該案由業經提
    起公訴，現由本院審理中），於民國（下同）九十五年二月
    二十五日下午五時三十分許，夥同真實姓名年籍不詳之成年
    男子數人，基於無故侵入住宅、普通傷害及毀損之犯意聯絡
    ，侵入位於台中縣沙鹿鎮鎮○路○段二三九號之甲○○住處
    內，共同毆打甲○○致甲○○受有左眼內側及下側眼皮皮下
    組織瘀青血腫之傷害，並將上址住處內甲○○所有之玻璃桌
    掀倒而損壞上開玻璃桌面，又將甲○○所有之電話機（分機
    ）摔至地上，損壞該電話機。
二、案經甲○○訴由臺中縣警察局清水分局報請臺灣臺中地方法
    院檢察署檢察官偵查後聲請以簡易判決處刑及同署檢察官移
    送本院併案審理。
      理  由
一、上開事實業據被告於偵審中坦承不諱，核與告訴人甲○○指
    訴之情節相符，並有行政院國軍退除役官兵輔導委員會台中
    榮民總醫院診斷證明書一紙及現場照片六幀附卷可憑，事證
    明確，堪認被告自白與事實相符，犯行堪以認定。
二、核被告所為，係犯刑法第三百零六條第一項之無故侵入住宅
    罪、第二百七十七條第一項之傷害罪、第三百五十四條第一
    項之毀損罪（就罰金刑部分之新舊法比較詳後）。被告所犯
    上開各罪，與不詳姓名年籍之成年男子，有犯意聯絡與行為
    分擔，俱應論以共同正犯（新舊法比較詳後）。被告所犯上
    開無故侵入住宅罪、傷害罪及毀損罪，有方法目的之牽連關
    係，應依牽連犯之規定從一重論以一罪（新舊法比較詳後）
    。另聲請簡易判決處刑書雖未論及無故侵入住宅之部分，惟
    該部分業經告訴人於偵查中提出告訴，且其與業經起訴之傷
    害、毀損犯行均有方法、目的之牽連關係，為裁判上一罪，
    為起訴效力所及，本院自得併予審理。另移送併辦之毀損電
    話部分，與聲請簡易判決處刑書所載事實為實質上之一罪，
    為起訴效力所及，本院自得一併審酌，亦附此敘明。原審以
    被告罪證明確，予以論罪科刑，固非無見，惟原審漏未審酌
    (1)被告所犯上開各罪與其他真實姓名年籍不詳之成年男子均
    有犯意聯絡與行為分擔，俱應論以共同正犯；(2)就業經合法
    提起告訴之侵入住宅部分之事實，與上開傷害、毀損犯行有
    牽連犯之裁判上一罪之關係；(3)被告毀損之物品除玻璃桌面
    外，尚有電話機一具，均有未洽，檢察官就此部分提起上訴
    為有理由，應由本院將原判決撤銷改判。爰審酌被告侵人住
    宅、傷害、毀損之動機均係因他案與告訴人有糾紛所致，犯
    罪人數不只一人，犯罪所生之危害尚非嚴重及犯後業經坦承
    全部犯行等一切情狀，量處如主文所示之刑，並諭知易科罰
    金之折算標準（新舊法比較詳後）。
三、按被告行為後，刑法業於九十四年一月七日修正，於同年二
    月二日公布，並於九十五年七月一日施行。按行為後法律有
    變更者，適用行為時之法律，但行為後之法律有利於行為人
    者，適用最有利於行為人之法律，修正後即現行刑法第二條
    第一項定有明文。此條規定乃與刑法第一條罪刑法定主義契
    合，而貫徹法律禁止溯及既往原則，係規範行為後法律變更
    所生新舊法律比較適用之準據法，是刑法第二條本身雖經修
    正，但刑法第二條既屬適用法律之準據法，本身尚無比較新
    舊法之問題，應一律適用裁判時之現行刑法第二條規定，以
    決定適用之刑罰法律，合先敘明。以下即比較修正施行前後
    刑法暨相關法律之規定：
（一）刑法第三百零六條第一項、第二百七十七條第一項、第三
      百五十四條之罪，法定刑均得科或併科罰金，依修正後刑
      法施行法增訂第一條之一：「中華民國九十四年一月七日
      刑法修正施行後，刑法分則編所定罰金之貨幣單位為新臺
      幣。九十四年一月七日刑法修正時，刑法分則編未修正之
      條文定有罰金者，自九十四年一月七日刑法修正施行後，
      就其所定數額提高為三十倍。但七十二年六月二十六日至
      九十四年一月七日新增或修正之條文，就其所定數額提高
      為三倍」及刑法第三十三條第五款修正為：「主刑之種類
      如下：五、罰金：新臺幣一千元以上，以百元計算之」等
      規定觀之，依修正後之法律，上開刑法所得科處之罰金刑
      最低為新臺幣一千元，然依被告行為時之刑罰法律，即罰
      金罰鍰提高標準條例第一條前段規定之提高倍數十倍及修
      正前刑法第三十三條第五款規定之罰金最低額一元計算，
      則上開刑法法定刑所得科處之罰金最低額較新法為低。不
      論新舊法，罰金刑之最高額均相同，比較上述修正前、後
      之刑罰法律，自以被告行為時關於科處罰金刑之法律較有
      利於被告。故依修正後刑法第二條第一項前段之規定，應
      適用修正前關於科處罰金刑之法律。
（二）修正前刑法第二十八條規定：「二人以上共同『實施』犯
      罪之行為者，皆為正犯。」與修正後同條：「二人以上共
      同『實行』犯罪之行為者，皆為正犯。」之規定，二者在
      用語上固有不同，惟其修法理由乃在原「實施」一詞之範
      圍，在解釋上是否包括「陰謀共同正犯」及「預備共同正
      犯」存有爭議，為杜爭議，明白宣示本條不包括「陰謀共
      同正犯」及「預備共同正犯」，但仍包括共謀共同正犯，
      乃將「實施」修正為「實行」，此觀諸立法理由說明即明
      ，是此部分修正應無有利、不利於被告之問題，應逕行適
      用行為時之刑法第二十八條之規定。
（三）被告行為後，刑法第五十五條後段牽連犯之規定，亦於九
      十四年一月七日修正公布刪除，並於九十五年七月一日施
      行，是於新法修正施行後，被告於本案所為之無故侵入住
      宅罪、普通傷害罪、毀損罪，即須分論併罰。則被告之犯
      行，因行為後新法業已刪除牽連犯之規定，此刪除雖非犯
      罪構成要件之變更，但顯已影響行為人刑罰之法律效果，
      自屬法律有變更，經比較新、舊法規定，修正後之規定對
      於被告較為不利，依刑法第二條第一項前段之規定，仍應
      適用較有利於被告之行為時法律，即刑法第五十五條後段
      牽連犯之規定，從較重之一罪予以論處。
（四）又修正前刑法第四十一條第一項前段規定：「犯最重本刑
      為五年以下有期徒刑以下之刑之罪，而受六個月以下有期
      徒刑或拘役之宣告，因身體、教育、職業、家庭之關係或
      其他正當事由，執行顯有困難者，得以一元以上三元以下
      折算一日，易科罰金」；而被告行為時之易科罰金折算標
      準，修正前罰金罰鍰提高標準條例第二條前段（現已刪除
      ）規定，就其原定數額提高為一百倍折算一日，則依被告
      行為時之易科罰金折算標準，應以銀元三百元即新臺幣（
      下同）九百元折算一日。惟修正後刑法第四十一條第一項
      前段則規定：「犯最重本刑為五年以下有期徒刑以下之刑
      之罪，而受六個月以下有期徒刑或拘役之宣告者，得以一
      千元、二千元或三千元折算一日，易科罰金。」比較修正
      前後之易科罰金折算標準，修正後之規定，並未較有利於
      被告。故依修正後刑法第二條第一項前段之規定，應適用
      修正前刑法第四十一條第一項前段及修正前罰金罰鍰提高
      標準條例第二條之規定，諭知易科罰金之折算標準。
據上論斷，應依刑事訴訟法第四百五十五條之一第一項、第三項
、第三百六十九條第一項前段、第三百六十四條、第二百九十九
條第一項前段，刑法第三百零六條第一項、第刑法二百七十七條
第一項、第三百五十四條、第二條第一項前段，修正前刑法第二
十八條、第五十五條、第三十三條第五款、第四十一條第一項前
段，罰金罰鍰提高標準條例第一條前段、修正前罰金罰鍰提高標
準條例第二條，現行法規所定貨幣單位折算新台幣條例第二條，
判決如主文。
本案經檢察官丙○○到庭執行職務。
中    華    民    國    95    年    12    月    11    日
                  臺灣臺中地方法院刑事第十五庭
                          審判長法  官  曾佩琦
                                法  官  周瑞芬
                                法  官  陳如玲
以上正本證明與原本無異。
如不服本判決，應於收受送達後10日內向本院提出上訴書狀（應
附繕本）。
                                書記官  楊賀傑
中    華    民    國    95    年    12    月    11    日
中華民國刑法第306條
（侵入住居罪）
無故侵入他人住宅、建築物或附連圍繞之土地或船艦者，處 1 年
以下有期
徒刑、拘役或 3 百元以下罰金。
無故隱匿其內，或受退去之要求而仍留滯者，亦同。附論罪科刑
中華民國刑法第277條
（普通傷害罪）
傷害人之身體或健康者，處 3 年以下有期徒刑、拘役或 1 千元
以下罰金。
犯前項之罪因而致人於死者，處無期徒刑或 7 年以上有期徒刑；
致重傷者
中華民國刑法第354條
（毀損器物罪）
毀棄、損壞前二條以外之他人之物或致令不堪用，足以生損害於
公眾或他
人者，處 2 年以下有期徒刑、拘役或 5 百元以下罰金。，處 3
，處 3 年以上 10 年以下有期徒刑。附論罪科刑法條


司法院資訊處製作；財團法人民間司法改革基金會備份。
